臺灣高雄地方法院交通事件裁定　　　　 96年度交聲字第395號
原處分機關　高雄市政府
法定代理人　陳菊
異　議　人　甲○○
上列受處分人因違反道路交通管理處罰條例案件，對於高雄市政
府96年5 月8日所為之處分（原處分：高市府交裁字第裁-32BV00
00000號）聲明異議，本院裁定如下：
    主  文
原處分撤銷。
甲○○汽車駕駛人，行經有燈光號誌管制之交岔路口闖紅燈，處
罰鍰新臺幣壹仟捌佰元，並記違規點數參點；又違反道路交通管
理處罰條例之行為，拒絕停車接受稽查而逃逸，處罰鍰新台幣參
仟元，並記違規點數壹點。
    理  由
一、原處分意旨略以：異議人即受處分人YZK-989 號輕型機車車
    主甲○○於民國96年4 月1 日11時58分許，騎乘上開輕型機
    行經楠梓新路交岔路口闖紅燈，且拒絕停車接受稽查而逃逸
    ，經警以高雄市政府警察局高市警交相字第BV0000000 號舉
    發違反道路交通管理事件通知單（下稱舉發通知單）逕行舉
    發，並移送原處分機關即高雄市○○○道路交通管理處罰條
    例第53條第1 項、第60條第1 項之規定，分別裁處罰鍰新台
    幣（下同）1,800 元、3,000 元等語。
二、聲明異議意旨略以：本件異議人即受處分人無故遭警方開據
    闖紅燈及拒絕稽查逃逸，然本件並無證據證明係異議人違規
    闖紅燈，更無證據證明異議人有拒絕稽查之行為，本件實有
    可能是員警為求績效隨意開單充數或是誤抄車牌號碼，異議
    人不服，為此聲明異議云云。
三、按汽車駕駛人，行經有燈光號誌管制之交岔路口闖紅燈者，
    處1,800 元以上5,400 元以下罰鍰，並記違規點數3 點；汽
    車駕駛人，駕駛汽車有違反本條例之行為，經交通勤務警察
    或依法令執行交通稽查任務人員制止時，不聽制止或拒絕停
    車接受稽查而逃逸者，除按各該條規定處罰外，處3,000 元
    以上6,000 元以下罰鍰，並記違規點數1 點，道路交通管理
    處罰條例第53條、第60條第1 項、第63條第1 項第1 款、第
    3 款分別定有明文。次按，汽車駕駛人之行為有不服指揮稽
    查而逃逸之情形，當場不能或不宜攔截製單舉發者，得逕行
    舉發，且應記明車輛牌照號碼、車型等可資辨明之資料，以
    汽車所有人為被通知人製單舉發，道路交通管理處罰條例第
    7 條之2 第1 項第4 款、第4 項亦分別定有明文。再按本條
    例之處罰，受舉發違反道路交通管理事件之受處罰人，認為
    受舉發之違規行為應歸責他人者，應於舉發違反道路交通管
    理事件通知單應到案日期前，檢附相關證據及應歸責人相關
    證明文件，向處罰機關告知應歸責人，處罰機關應即另行通
    知應歸責人到案依法處理。逾期未依規定辦理者，仍依本條
    例各該違反條款規定處罰，同條例第85條第1 項亦定有明文
    。從而汽車駕駛人違反道路交通管理事件，為警逕行對汽車
    所有人掣單舉發，倘經舉發之汽車所有人在舉發通知單所載
    應到案日期前到案，並告知處罰機關另有可歸責之他人者，
    處罰機關應即另依前開條例第85條第1 項規定通知該應歸責
    人到案依法處理，否則倘汽車所有人未於應到案日期前到案
    ，或雖於應到案日期前到案，而未告知處罰機關另有可歸責
    之人者，處罰機關仍應依道路交通管理處罰條例第7 條第1
    項規定處罰汽車所有人，合先敘明。
四、經查：
  (一)本件異議人所有之車牌號碼YZK-989 號輕型機車，確於上揭
    時間，經人騎乘沿高雄市楠梓區○○○路西向東行駛，至該
    路楠梓路交岔口，闖越紅燈違規左轉進入楠梓路，既而沿楠
    梓路南往北方向行駛，適遇員警乙○○站立於楠梓路旁執行
    取締勤務，乃鳴笛攔停，然該車輛並未停下受檢即離去，經
    警當場拍照存證等情，業據證人乙○○於本院審理中結證明
    確，並有高雄市政府交通大隊案件查詢明細表、舉發通知單
    1 紙、採證照片1 幀在卷可稽。異議人雖又辯稱上開採證照
    片並未拍攝到紅綠燈之燈號情形，無法認定該車闖紅燈云云
    ，惟證人乙○○業已於本院調查中證稱：其確有看見該機車
    違規闖紅燈左轉之情形，因為當時南北向之楠梓路已經是綠
    燈，該方向之車輛均已在行駛中，該違規機車即直接左轉，
    所拍攝之照片是該車闖紅燈進入其執勤之楠梓路後，經其攔
    停未停，所以才拍照，因而無法拍到紅綠燈等語，核與上開
    採證照片顯示該機車車身後方車牌號碼及其駕駛人之背面，
    可認確係自該違規機車後方拍攝等情相符。況道路交通管理
    處罰條例之立法目的係「為加強道路交通管理，維護交通秩
    序，確保交通安全」，道路交通管理處罰條例第1 條定有明
    文，且參照上開同條例第7 條之2 第1 項第1 款之規定，警
    員值勤時就違規闖紅燈當場攔截製單舉發，亦屬法有明文准
    許，是如認必有取得其他證據，始能對違規道路使用人攔停
    舉發，顯難達成上開立法目的，不符立法本意。本件既係員
    警依法逕行舉發，則以該員警本身為證人，自亦為證據方法
    之一種，且本件舉發員警乙○○既已到庭具結證述，依其所
    述情節，佐以現場客觀外在狀態綜合觀察，尚無矛盾或瑕疵
    之處，異議人更於聽聞上開證人證言後，亦未爭執其證言之
    真實性，或爭執與證人乙○○有何故舊恩怨致其證言偏頗不
    實等事由，甚至當庭表示對證人乙○○之證言並無意見，則
    證人乙○○於本院所證，自可採信，而足堪採為認定本件異
    議人之機車確係違規闖越紅燈之佐證，異議人此部分所辯，
    即無足採。
  (二)異議人雖又辯稱上開採證照片所示騎乘伊機車之人好像不是
    伊本人云云。惟觀諸上開採證照片所示內容，正亦清楚顯示
    異議人之上開機車車牌號碼，且據異議人自承確為伊之機車
    無訛。證人乙○○亦於本院審理時證稱：其看見該違規之人
    為一中年男子，與異議人係40年3 月23日出生，現年約為50
    餘歲，恰為中年人，有個人基本資料查詢結果1 紙在卷之情
    相符。況依上揭本件道路交通管理處罰條例第85條第1 項規
    定，本件違規駕駛人果另有他人，異議人自可依該規定於舉
    發通知單所載應到日期前，向原處分機關陳報違規駕駛人，
    以供原處分機關另依法處罰該人，然異議人於96年4 月25日
    向高雄市政府交通事件裁決中心提出交通違規之陳述意見，
    僅泛稱無照片、證據可證明其違規事實，不僅全然未曾否認
    該機車當日非其駕駛，更未能提出實際違規駕駛人為何人，
    有該等交通違規陳述單及查詢單可佐。而衡以異議人於本院
    審理中業已自承：伊之上開機車甚少借人使用，車子亦無失
    竊，鄰居亦甚少向其借車等情，異議人之機車既甚少借予他
    人使用，異議人於96年4 月25日提出意見時，距離本件違規
    日期尚未逾1 月，其應能記憶該車輛借予何人使用甚或向鄰
    居、家人查詢以明實情，何以竟未能陳報該等違規之人？甚
    至於陳述意見中亦未曾否認該機車當日非其駕駛？益證本件
    異議人主觀上係誤認本件員警並無採證照片佐證其違規行為
    ，而以投機心態欲藉該等採證缺失卸免其責而為聲明異議甚
    明。是以，本件舉發員警已於本院調查中明確證陳異議人違
    規之事實，並有該等採證照片可憑，且異議人就執勤員警是
    否舉發錯誤，並未提出相關證據以供調查，本院亦查無任何
    證據足資證明其有捏造事實違法取締之情事，則本件製單員
    警即證人乙○○本其維護交通秩序、安全職責所為之舉發，
    尚難認有何違誤之情事。從而，本件異議人確有上開違規行
    為，應堪認定。
五、原處分機關認異議人有上開違規情事，固非無見。惟因原處
    分機關僅以道路交通管理處罰條例第53條、第60條第1 項規
    定，分別裁處罰鍰1,800 元、3,000 元，漏未依同條例第63
    條第1 項第1 款及第3 款之規定，分別記違規點數3 點、1
    點。從而，本件異議人之聲明異議雖無理由，然原處分既有
    前揭可議之處，即屬無可維持，應由本院予以撤銷，並對汽
    車駕駛人行經有燈光號誌管制之交岔路口闖紅燈之違規行為
    ，依道路交通管理處罰條例第53條、第63條第1 項第3 款之
    規定，裁處罰鍰1,800 元，並記違規點數3 點；另就汽車駕
    駛人違反道路交通管理處罰條例之行為，拒絕停車接受稽查
    而逃逸，依道路交通管理處罰條例第60條第1 項、第63條第
    1 項第1 款之規定，裁處罰鍰3,000 元，並記違規點數1 點
    ，以資適法。
據上論斷，應依道路交通案件處理辦法第20條，道路交通管理處
條例第53條、第60條第1 項、第63條第1 項第1 款、第3 款，裁
定如主文。
中　　華　　民　　國　　96　　年　　11　　月　　5　　日
                      交通法庭  法　官  黃苙荌
以上正本證明與原本無異。
如不服本裁定應於送達後5日內向本院提出抗告狀。
中　　華　　民　　國　　96　　年　　11　　月　　8 　　日
                                書記官  郭育秀
